臺灣彰化地方法院民事裁定
109年度訴字第1044號
原      告  黃文讀  
訴訟代理人  盧江陽律師
被      告  黃文進  



訴訟代理人  施驊陞律師
證      人  陳淑莉  
上列原告與被告間求請求給付決算利益差額事件，證人而聲明拒
絕證言，本院裁定如下：
    主  文
證人陳淑莉得拒絕證言。 
    理  由
一、按證人為當事人之配偶、前配偶、未婚配偶或四親等內之血
    親、三親等內之姻親或曾有此親屬關係者，得拒絕證言。證
    人有前條第1項第1款或第2款情形者，關於下列各款事項，
    仍不得拒絕證言：一、同居或曾同居人之出生、死亡、婚姻
    或其他身分上之事項。二、因親屬關係所生財產上之事項。
    三、為證人而知悉之法律行為之成立及其內容。四、為當事
    人之前權利人或代理人，而就相爭之法律關係所為之行為。
    民事訴訟法第307條第1項第1款、第308條第1項定有明文。
    而民事訴訟法第308條第1項第2款所謂「因親屬關係所生財
    產上之事項」，係指因證人與當事人間之親屬關係所生財產
    上事項，且非謂親屬間之財產上事項均屬之，須其財產上之
    權利義務係基於親屬關係而生者，例如基於夫妻財產制所生
    事項、基於父母子女關係所生扶養義務、基於繼承關係所生
    財產分割事項等，方屬之；至若非基於親屬關係而生者，例
    如親屬間因借貸、買賣、合夥等契約而生之權利義務，則不
    適用此規定。同條項第3款所謂「為證人而知悉之法律行為
    之成立及其內容」，係指證人於法律行為之成立，曾擔任見
    證人而在場作證，並因而知悉該法律行為之內容；如非為見
    證人，縱係在場親自與聞，仍無本款規定之適用。
二、原告主張：原告與被告、訴外人黃文卿、黃文雄等4兄弟於
    民國83年間共同出資購買彰化縣○○鄉○○段000地號、2239-1
    地號（應有部分4分之1）、2239-2地號（應有部分3分之1）
    土地，及彰化縣○○鎮○○○段000地號土地（應有部分4分之1）
    ，總投資金額新台幣（下同）1,800萬元，約定由被告為合
    資業務之執行人，資金由兄弟4人共同出資1,300萬元，占比
    例18分之13，黃文雄之友出資500萬元，占比例18分之5。詎
    被告將兄弟4人合資之取得持分增加原約定所無之人「黃文
    進之友4/18」，被告於104年1月17日召集兄弟4人及其他關
    係人，在彰化縣秀水鄉埔姜崙七姨家就「社頭土地結算」進
    行決算，並自己製作決算及分配利益表，然為原告所否認，
    並要求被告提出4筆土地出賣（買賣）契約書等，為被告所
    拒絕。爰依合夥契約、民法第179條不當得利及民法第184條
    第1項侵權行為之法律關係，請求擇一判決被告給付原告4,6
    90,235元及遲延利息。而證人陳淑莉於104年1月17日在彰化
    縣秀水鄉埔姜崙七姨家參與社頭土地結算事宜，為此聲請訊
    問證人等語。證人陳淑莉則以：伊對兩造間之金錢糾紛不清
    楚，伊不是契約當事人，不想介入兩造間之事實等語，於訊
    問期日前具狀表示拒絕證言。
三、查證人陳淑莉之配偶黃文卿與兩造為兄弟關係，有證人所提
    身分證影本可稽，且為兩造所不爭執，故證人與兩造間為二
    親等之姻親關係。而原告主張之待證事實，係基於兩造間之
    契約關係而生，非基於兩造與證人間之親屬關係所衍生之財
    產上權利義務，自非屬民事訴訟法第308條第1項第2款所謂
    「因親屬關係所生財產上之事項」；且依原告主張之事實，
    證人並非其等兄弟4人成立契約時在場之人，亦不能認有民
    事訴訟法第308條第1項第3款規定「為證人而知悉之法律行
    為之成立及其內容」之情形，此外，證人並無民事訴訟法第
    308條第1項其餘各款所定不得拒絕證言之情形，是證人依民
    事訴訟法第307條第1項第1款規定拒絕證言，為有理由。
四、依民事訴訟法第310條第1項規定，裁定如主文。
中　　華　　民　　國　　110 　年　　7 　　月　　2 　　日
                  民事第三庭    法　官　羅秀緞
以上正本證明與原本無異。
如對本裁定抗告須於裁定送達後10日內向本院提出抗告狀，並應
繳納抗告費新台幣1,000元。
中　　華　　民　　國　　110 　年　　7 　　月　　2 　　日
                                書記官　蔡忻彤